【裁判字號】    99,交聲,254
【裁判日期】    990906
【裁判案由】    違反道路交通管理處罰條例聲明異議
【裁判全文】
臺灣花蓮地方法院交通事件裁定         99年度交聲字第254號
原處分機關  交通部公路總局臺北區監理所花蓮監理站
異  議  人
即受處分人  甲○○
上列異議人即受處分人因違反道路交通管理處罰條例案件，對於
交通部公路總局臺北區監理所花蓮監理站民國99年 5月24日所為
之處分（原處分案號：花監違字第裁44-AEY720292號）聲明異議
，本院裁定如下：
    主  文
異議駁回。
    理  由
一、原處分意旨略以：異議人即受處分人甲○○（下稱異議人）
    於民國99年4月18日19時45分許，駕騎車牌號碼BBH-988號重
    型機車，行經臺北市○○區○○路三段左轉東湖路口時，因
    行近行人穿越道未禮讓行人，為臺北市政府警察局內湖分局
    員警填掣北市警交字第 AEY720292號違反道路交通管理事件
    通知單舉發。異議人不服，提起申訴，經原處分機關函詢舉
    發單位調查結果，仍認異議人有上開違規行為，乃依道路交
    通管理處罰條例第44條第 2項規定，裁決異議人新臺幣（下
    同）1,200元罰鍰。
二、異議意旨略以：異議人當時依循綠燈通行，行近行人穿越道
    時，確實有注意到無任何行人從眼前通過。事發當時是個下
    雨天的夜晚，又員警於於逾路口 100公尺處攔停異議人，僅
    憑員警自由心證之片面說詞為由開單，無任何科學證據和人
    證佐證，讓人無法信服。在缺乏佐證之情形下，僅以片面感
    官來做判斷，有失法理正義，是以該員警未依規定運用蒐證
    器材，提出證據舉發交通違規確切事實，是有重大明顯之舉
    發瑕疵，依行政程序法第111條第7款規定：「其他具有重大
    明顯之舉發瑕疵者之情形」，行政處分無效，為此聲明異議
    ，請求撤銷原處分等語。
三、按汽車行經行人穿越道，遇有行人穿越時，無論有無交通警
    察人員指揮或號誌指示，均應暫停讓行人先行通過，道路交
    通安全規則第103條第2項定有明文。又汽車駕駛人，駕駛汽
    車行經行人穿越道有行人穿越時，不暫停讓行人先行通過者
    ，處新臺幣1,200元以上3,600元以下罰鍰，道路交通管理處
    罰條例第44條第2項亦有明定。
四、經查：
  (一)異議人於99年4月18日19時45分許，駕騎車牌號碼BBH-988號
    重型機車行經臺北市○○區○○路三段與東湖路口，由康寧
    路 3段左轉東湖路時，經臺北市政府警察局內湖分局以異議
    人有行近行人穿越道未禮讓行人之違規情事，填掣北市警交
    字第 AEY720292號違反道路交通管理事件通知單舉發異議人
    等事實，業據證人即舉發員警乙○○於本院證述：「當天是
    4 月18日19時45分，當時我在管區康寧里值查戶口勤務，騎
    巡邏機車行經康寧路三段與東湖路口，那路口是有行人號誌
    燈的路口，那時行人號誌燈亮燈，其他四面都是紅燈，那是
    T 字型路口，我看到違規人騎摩托車行駛人行道，在康寧路
    三段人行道上從內湖的方向往南港方向騎（庭呈監視器翻拍
    畫面、現場圖、員警工作紀錄、行人專用時段等資料）。圖
    上紅線是違規人行駛的方向，違規人沿康寧路三段左轉東湖
    路，方向是逆向，行駛行人穿越道，那時全部紅燈，異議人
    紅燈左轉又逆向行駛。」、「異議人行經行人穿越道方向，
    是行人行走方向，且行人號誌燈也亮著，屬於未禮讓行人。
    東湖路是雙向道，異議人行進左轉的方向就如照片1、2紅筆
    所畫。」、「異議人是騎過來再左轉」、「當時那個時段行
    人很多，四面行人都很多，內湖通往汐止或南港的方向是三
    叉路口，人很多。」、「異議人從人行道下來，那邊就很多
    行人，人行道又銜接行人穿越道，我有看到異議人未禮讓行
    人的情形。」、「我當時從康寧路三段右轉東湖路，鳴警示
    燈請異議人靠邊停。」等語明確（見本院卷第20－24頁）。
    且依異議人陳述當時確係從康寧路三段頂好超市出來左轉東
    湖路方向，與證人乙○○證述相符，足見證人確有親眼目睹
    異議人騎車左轉通過人行道之情景。再本件違規時間為晚間
    19時45分，離下班時間未久，異議人亦係下班要返家，是當
    天雖為下雨天，然該時段之行人及交通流量非少，有證人所
    提出該路口監視錄影翻拍照片可參，證人證述確有看見異議
    人未禮讓行人之情行，堪可採信。
  (二)又舉發單位雖未能提出異議人違規照片或攝影畫面供異議人
    檢視，然當場舉發交通違規並不以攝影或照相存證為其要件
    ，亦不以舉發錄影或照片為唯一之證明方法，若舉發員警係
    親眼見聞違規經過，並經以證人之身分具結後為證述，此證
    人證詞仍不失為證明方法之一種。若強求各種交通違規行為
    均需以照片為其裁罰依據，事實上殆不可行，蓋諸多違規行
    為之發生難以預期，違規狀態稍縱即逝，如闖紅燈（在未設
    置闖紅燈自動照相儀器之處所）、未戴安全帽之騎士見警攔
    查，隨即戴上安全帽、未繫安全帶之汽車駕駛見警攔查，隨
    即繫上安全帶等情形，無法期待此類違規行為均須攝影或照
    相為證。本件既經證人乙○○到庭具結，證述其攔停舉發經
    過，確認異議人確有行近行人穿越道未禮讓行人之違規事實
    ，本院復查無證據足資證明證人有捏造事實違法取締之情事
    ，則執勤警員本其維護交通秩序、公眾安全職責所為之舉發
    ，自應受到合法、正確之推定。本件異議人之違規行為可堪
    認定，異議人以前詞置辯，尚屬無據。
  (三)綜上所述，異議人於上揭時、地駕駛重型機車行近行人穿越
    道未禮讓行人之違規事證明確，原處分機關依道路交通管理
    處罰條例第44條第2項裁處異議人罰鍰1,200元，經核並無不
    合，本件異議為無理由，應予駁回。
五、據上論斷，應依道路交通案件處理辦法第19條，裁定如主文
    。
中    華    民    國    99    年    9     月    6     日
                  交通法庭      法  官  蔡寶樺
上列正本證明與原本無異。
如對本裁定不服，應於送達後 5日內，向本院提出抗告狀（應抄
附繕本）。
中    華    民    國    99    年    9     月    6     日
                                書記官

司法院資訊處製作；財團法人民間司法改革基金會備份。
